台灣高等法院臺中分院民事判決　九十三年度保險上字第一一號
　　　上　訴　人　己○○
　　　上　訴　人　乙○○
　　　上　訴　人　甲○○
　　　上　訴　人　丙○○
　　　法定代理人　庚○○
　　　訴訟代理人　丁○○
　　　法定代理人　戊○○
右當事人間請求給付保險金事件，上訴人對於中華民國九十三年二月十六日臺灣臺中
地方法院九十一年度保險字第三○號第一審判決提起上訴，本院於九十三年七月十三
日言詞辯論終結，判決如左：
    主    文
上訴及假執行之聲請均駁回。
第二審訴訟費用由上訴人負擔。
    事實及理由
一、本件上訴人起訴主張其均為王溪鎮之繼承人，因王溪鎮於九十一年七月十一日參
    加參加人金箭旅行社有限公司所舉辦之「絲綢之旅精選十二天」之旅遊行程，參
    加人已為本次旅遊為本次旅遊之遊客向被上訴人投保旅行業綜合保險，約定每一
    個人意外死亡之保險金額為二百萬元，特別費用為十萬元，保險契約第二十六條
    約定：「被保險人所安排之旅遊期間，因發生意外事故致旅遊團員死亡，依照旅
    遊契約之約定，應由被保險人負賠償責任而受賠償請求時，本公司將依照本保險
    契約條款或批單之約定，對被保險人負賠償責任」，同約第三十八條第一項、第
    三項第一款之規定，因保險契約保險事項，被保險人必須安排受害旅遊團員之家
    屬，前往處理死者善後所發生之合理費用屬特別費用，亦得在十萬元之範圍內請
    求。嗣王溪鎮於旅途期間，即同年七月十四日中午十二點半左右，突然跌倒觸地
    ，經急救後無效而死亡，合於上開保險給付之約款，故參加人對被上訴人有給付
    保險金之請求權，而參加人事後既將對被上訴人之保險金請求權讓與上訴人，故
    上訴人依據債權讓與之保險契約法律關係請求被上訴人給付保險金，為此聲明求
    為判決：1.被上訴人應給付上訴人二百一十萬元，及自民國九十一年八月十日起
    至清償日止，按年息百分之十計算之利息。2.上訴人願以現金或同額之合作金庫
    烏日支庫所發行之無記名可轉讓定期存單供擔保後，請准宣告假執行。
二、被上訴人則以：參加人確有向被上訴人投保之險種係旅行業綜合保險，但依本件
    之保險契約第二十六條約定，以被保險人所安排之旅遊期間，因發生「意外事故
    」致旅遊團員死亡，「依照旅遊契約之約定」，應由被保險人負賠償責任而受賠
    償請求時，伊始負賠償責任。而王溪鎮於九十一年七月十四日之死亡時，身體並
    無明顯外傷，其生前有心臟及高血壓等疾病，其死亡原因應為猝死，而非意外死
    亡，不合於保險理賠之要件，縱然認為王溪鎮係跌倒而意外死亡，然亦需「依照
    旅遊契約之約定」，應由被保險人負賠償責任而受賠償請求時，伊始負有理賠之
    義務，上訴人就依旅遊契約何規定，應由參加人負賠償責任？應由上訴人負舉證
    責任。縱然認為參加人未為旅遊團員投保意外險，生有債務不履行，然此與王溪
    鎮之死亡無因果關係，亦不符合「依照旅遊契約之約定」，應由被保險人負賠償
    之要件，參加人依保險契約既對被上訴人並無債權，則其自無從為讓與，且依保
    險法第九十四條第一、二項與同法第九十五條之規定，其債權讓與係亦屬脫法行
    為等語資為抗辯。
三、上訴人主張其均為王溪鎮之繼承人，因王溪鎮於九十一年七月十一日參加參加人
    所舉辦之「絲綢之旅精選十二天」之旅遊行程，參加人已為本次旅遊為本次旅遊
    之遊客向被上訴人投保旅行業綜合保險，約定每一個人意外死亡之保險金額為二
    百萬元，特別費用為十萬元，保險契約第二十六條約定：「被保險人所安排之旅
    遊期間，因發生意外事故致旅遊團員死亡，依照旅遊契約之約定，應由被保險人
    負賠償責任而受賠償請求時，本公司將依照本保險契約條款或批單之約定，對被
    保險人負賠償責任」，同約第三十八條第一項、第三項第一款之規定，因保險契
    約保險事項，被保險人必須安排受害旅遊團員之家屬，前往處理死者善後所發生
    之合理費用屬特別費用，亦得在十萬元之範圍內請求。嗣王溪鎮於旅途期間，即
    同年七月十四日中午十二點半左右，倒地，經急救後無效而死亡，而參加人事後
　　已將對被上訴人之保險金請求權讓與上訴人等事實，為被上訴人所不爭執，自堪
　　信為真實。
四、上訴人主張，王溪鎮之死亡合於上開保險給付之約款，參加人依據其予被上訴人
    所定旅行業綜合保險契約第二十六條可以請求被上訴人給付保險金乙節，則為被
    上訴人所否認，並以前詞置辯。經查參加人向被上訴人所投保之旅行業綜合保險
    契約第二十六條係約定：「被保險人所安排之旅遊期間，因發生意外事故致旅遊
    團員身體受有傷害或殘廢或因死亡，依照旅遊契約之約定，應由被保險人負責賠
    償而受賠償之請求時，本公司將依照本保險契約條款或批單之約定，對被保險人
    負賠償之責」（見原審卷第六五、六六頁）。故本件保險契約之上開約定，被保
    險人請求保險人給付保險金，需兼具備：(一)、被保險人所安排之旅遊期間，因發
    生意外事故致旅遊團員身體受有傷害或殘廢或因死亡。(二)、依照旅遊契約之約定
    ，應由被保險人負責賠償而受賠償之請求時。二要件甚明。上訴人主張此一約款
    中「依照旅遊契約之約定，應由被保險人負責賠償而受賠償之請求時」之記載為
    為贅語云云，顯不足採。
五、依上所述，本件自應探究王溪鎮與參加人所訂之旅遊契約內容為何？依照旅遊契
    約，參加人應否對王溪鎮負賠償責任？上訴人主張王溪鎮未與參加人簽定制式書
    面旅遊契約，因其無法找到契約書（見本院卷第六三頁書狀），惟查參加人於本
    院稱伊與王溪鎮所訂之旅遊契約原本找不到，然有訂立其於本院提出相同之國外
　　旅遊定型化契約書（見本院卷第八一頁、八四頁）。兩造對參加人之上開陳述亦
　　均不爭執，此外另有上訴人於原審提出之「絲綢之旅精選十二天」之旅遊行程表
　　，係記載：「團費；$53,800元，現金優惠價：$52,500元（含機場來回接送，各
　　地門票，平安保險，領隊、導遊、司機小費，臺胞證簽證費）（不含：新辦護照
　　費1,200元，新辦臺胞證1,000元，限參加本團者）」等語，此有旅遊行程表一紙
　　附卷可參（見原審卷第二十頁），被上訴人對此亦亦不爭執，則王溪鎮與參加人
　　所定之旅遊契約為如上述，應堪信為真實。次上開旅遊行程表上所謂「平安保險
　　」係何意？據參加人於原審即稱係指依照觀光局所規定相同模式表格製定之意外
　　險，亦即指參加人與被上訴人所定之旅行業綜合保險契約（見原審卷第二七頁、
　　二十八頁、三十二頁），且查旅行業綜合保險乃中華民國產物保險商業同業公會
　　送財政部保險司審核之商品，此有財政部保險司九十二年三月二十八日臺保司(二)
　　第０九二０七０三一二八號函附原審卷可參，上訴人對於參加人上開主張亦為相
　　同之主張，此由其於書狀中記載「就責任保險部份，金箭旅行社已與王溪鎮有書
　　面約定，而旅行社亦依約定投保法定之契約責任險」（見本院卷第六三頁），並
　　於本院準備程序中表示：「我們對金箭旅行社有限公司並沒有損害賠償請求權，
　　我們只是依照契約十一條只可以請求金箭公司履行投保責任保險的義務。」，本
　　院再闡明金箭公司有無履行投保責任保險，上訴人訴訟代理人表示：「有的，因
　　為它有投保綜合責任保險。」（見本院卷第八十二頁），茲依照參加人與王溪鎮
　　所訂之旅遊契約，參加人對於王溪鎮之意外死亡，並無損害賠償之義務，上訴人
　　亦未能舉證證明依照參加人與王溪鎮之旅遊契約，參加人需何損害賠償之義務，
　　揆諸前揭說明，參加人無本於與被上訴人所訂之旅行業綜合責任保險契約第二十
　　六條，請求被上訴人給付保險金之權利。參加人既無請求被上訴人給付保險金之
　　權利，則其自無從將權利讓與上訴人，是上訴人主張基於讓自參加人之權利請求
　　被上訴人給付保險金即屬無據，不應准許，其假執行之聲請亦失所附麗，應併予
　　駁回。原審為上訴人敗訴之判決，及駁回其假執行之聲請，並無不合。上訴意旨
　　指摘原判決不當，求予廢棄改判，為無理由，應予駁回。
六、二造其餘攻擊防禦方法，經審酌後，核與判決結果不生影響，爰不一一贅述，併
    此敘明。
據上論結，本件上訴人之訴為無理由，爰判決如主文。
中　　　華　　　民　　　國　　九十三　　年　　　七　　　月　　二十七　　日
~B1民事第三庭審判長法　官　陳照德
~B2　　　　　　　　法　官　曾謀貴
~B3　　　　　　　　法　官　蔡王金全
右為正本係照原本作成。
如對本判決上訴，須於收受判決送達後二十日內向本院提出上訴書狀，其未表明上訴
理由者，應於提出上訴後二十日內向本院提出上訴理由書(須按他造人數附具繕本)。
上訴時應提出委任律師為訴訟代理人之委任狀。具有民事訴訟法第四百六十六條之一
第一項但書或第二項之情形為訴訟代理人者，另應附具律師及格證書及釋明委任人與
受任人有該條項所定關係之釋明文書影本。
~B 　 　　　　　　書記官　阮正枝
中　　　華　　　民　　　國　　九十三　　年　　　七　　　月　　二十八　　日
                                                                        Ｂ
